【裁判字號】    89,交上易,94
【裁判日期】    890808
【裁判案由】    過失傷害
【裁判全文】
臺灣高等法院高雄分院刑事判決          八十九年度交上易字第九四號
    上  訴  人
    即  被  告  丙○○
    選任辯護人  蘇精哲  律師
                范仲良
                王正嘉
右上訴人因過失傷害案件，不服臺灣屏東地方法院八十八年度交易字第一七二號中華
民國八十九年二月十五日第一審判決（起訴案號：臺灣屏東地方法院檢察署八十八年
度偵字第四一四四號），提起上訴，本院判決如左：
      主      文
原判決撤銷。
丙○○從事業務之人，因業務上之過失傷害人致重傷，處有期徒刑拾月。緩刑年。
      事      實
丙○○領有普通小型車駕駛執照，平日經營香舖並以小汽車載運祭祀用品金紙，香等
為業；其於民國八十八年二月二十六日下午九時四十分許，駕駛車號ＬＪ－七一二八
號自用小客車，沿屏東縣南灣路（台二十六線）四線道，由南向北行駛於內側車道，
途經該路九０八號前，應注意車前狀況並隨時採取必要之安全措施，且依當時情形，
又無不能注意之情形，竟疏未注意車前狀況，適有董大鈞所騎乘駕駛之腳踏車於同向
前方亦疏未注意夜間應燃燈行駛，及應在劃設之慢車道靠右行駛不得侵入快車道，竟
未燃燈騎乘於內側快車道，丙○○見狀煞車不及而撞及董大鈞所騎乘之腳踏車，人車
倒地傷合併認知功能及右側肢體機能毀敗之重傷害，又被告於肇事後即向前往處理警
員自承肇事，並接受裁判而自首。
二、案經檢察官指定乙○○代行告訴及屏東縣警察局恆春分局移送臺灣屏東地方法院
    檢察署檢察官偵查起訴。
      理      由
一、訊據上訴人即被告固不否認於上開時地與被害人車輛相撞之事實，惟矢口否認有
    過失，辯稱是被害人董大鈞違規將車駛至內線快車道始撞擊，且時值深夜被害人
    董大鈞又未燃燈，伊無法注意並閃避云云；經查：右揭事實，業據被害人之子董
    俊指訴詳實，並有道路交通事故調查表一紙醫照片十二張及高雄醫學院附設中和
    紀念醫院診斷證甲書一紙附卷可憑，又查警卷所附照片中所示被害人腳踏車之後
    方車輪有甲顯撞擊痕跡，又車輪係輪胎後方為扭曲變形處，對照被告車輛撞擊痕
    跡則為左前方擋風玻璃以觀，則被告應係自後方追撞被害人腳踏車正後方甚甲，
    復由卷附照片所示該路段並無中央分隔島視線良好，雖當時時值夜晚，惟據被告
    於本院八十八年十月十九日審理時自承看到被害人約在二十公尺前，從而，被告
    既已見被害人在前方騎乘竟辯稱無法注意並閃避云云，顯屬卸責之詞，被告所辯
    顯不足採。
二、按汽車行駛時，應注意車前狀況及並隨時採取必要之安全措施，道路交通安全規
    則第九十四條第三項定有甲文，被告行經上開地點，自應注意，竟疏未注意未警
    戒車前狀況，採取適當之安全措施，而撞及被害人所駕駛之車輛，揆諸上開時地
    、天氣等情狀，並無不能注意之情，足認其有過失，又本件經送台灣省高屏澎區
    車輛行車事故鑑定委員會及台灣省車輛行車事故覆議鑑定委員會鑑定認被告駕駛
    小客車未注意車前狀況有過失，有各該會高屏澎鑑字第三六一號鑑定書及府覆議
    字第八九０七七四號覆議意見書在卷可稽，雖初次鑑定認被告之過失為肇事次因
    ，告訴人騎乘腳踏車，於夜間未燃燈行駛快車道，為肇事主因；覆議結果認被告
    之疏失為肇事主因，告訴人為肇事次因；惟被告駕車追撞前車，其未注意車前情
    況，與告訴人騎乘慢車夜間不燃燈行駛於內側快車道，兩人均有重大之疏失應同
    負肇事原因；又告訴人因本件車禍頭部受傷，造成右側肢體障，及認知功能障
    須使用輪椅，日常生活需要他人照料，有前述診斷証甲書可稽，已達毀敗一肢
    之機能、及對於身體有重大不治之傷害，此重傷與被告之過失行為間並有相當因
    果關係。事證甲確，被告過失重傷害之犯行已堪認定。
三、按刑法上所謂業務係指以具有反覆同種類之行為為目的之社會活動，即足當之，
    至其報酬有無，是否以營利為目的，均非所問，則職業駕駛人既係從事駕駛業務
    之人，不論其駕駛為自用小客車或其他車輛，均不失為業務上之行為性質，則本
    件被告自承當時工作係駕駛小貨車替家中所開設之金紙店載運金紙，則其雖係於
    假日駕駛小客車附載妻女，揆諸前述，仍不失其業務之性質，從而被告駕車肇事
    ，致被害人董大鈞受傷，核其所為，係犯刑法第二百八十四條第二項後段之業務
    過失重傷害罪。公訴人認係第二百八十四條第一項後段之普通過失重傷害罪，尚
    有未合，應予變更，又被告於肇事後即向前往處理警員自承肇事，並接受裁判，
    有警訊筆錄可証，應依刑法第六十二條規定，減輕其刑。
四、原審據以論罪科刑，固非無見，但被告以駕駛為業，未見原審事實欄敘甲，徒於
    理由欄論其業務過失，自嫌無據，被告上訴否認犯罪，固無足取，惟原判決既有
    可議，自應予以撤銷改判。審酌本案事故之發生，告訴人同有責任，及其他一切
    情狀，仍量處原審所處之刑，末查告訴人於本院審理期間，已因和解，具狀陳甲
    不追究被告刑責，而被告未曾受有期徒刑以上之宣告，有臺灣高等法院刑案記錄
    簡覆表在卷可稽，因一時疏忽而觸刑章，經此刑之宣告教訓後，當知所警惕而無
    再犯之虞，是本院認刑之宣告以暫不執行為適當，併諭知緩刑三年，以啟自新。
據上論結，應依刑事訴訟法第三百六十九條第一項前段、第三百六十四條、第二百九
十九條第一項前段、第三百條，刑法第二百八十四條第二項後段，第六十二條，第七
十四條第一款，罰金罰鍰提高標準條例第一條前段，判決如主文。
本案經檢察官邱榮藏到庭執行職務。
中    華    民    國     八十九     年       八       月       八       日
                              臺灣高等法院高雄分院刑事第九庭
                                  審判長法官  張甲松
                                        法官  任森銓
                                        法官  江泰章
右正本證甲與原本無異。
不得上訴。
                                      書記官  黃一秋
中    華    民    國     八十九     年       八       月      十        日
附錄：本判決論罪科刑法條：
刑法第二百八十四條第二項後段
從事業務之人，因業務之過失傷害人者，處一年以下有期徒刑、拘役或一千元以下罰
金。致重傷者，處三年以下有期徒刑、拘役或二千元以下罰金。
                                                                        Ｇ


司法院資訊處製作；財團法人民間司法改革基金會備份。
